【裁判字號】    95,訴,7
【裁判日期】    950203
【裁判案由】    偽造文書等
【裁判全文】
臺灣高雄地方法院刑事判決                 95年度訴字第7號
公  訴  人  臺灣高雄地方法院檢察署檢察官
被      告  乙○○
上列被告因偽造文書等案件，經檢察官聲請以簡易判決處刑（94
年度偵字第20983 號），本院認不宜以簡易判決處刑，改以通常
程序審理，被告於本院準備程序中為有罪之陳述，經合議庭裁定
由受命法官依簡式審判程序獨任審理，本院判決如下：
    主  文
乙○○連續行使偽造私文書，足以生損害於他人，處有期徒刑陸
月，如易科罰金，以參佰元折算壹日。緩刑肆年。偽造之「蘇秀
」署名共柒枚，均沒收。
    事  實
一、乙○○因無固定工作及收入而無法辦理信用卡及現金卡，竟
    為圖向銀行申辦信用卡及現金卡供己使用，先於民國九十四
    年八月九日下午三時三十分許，在高雄縣鳳山市○○街一０
    六號住處，竊取其胞姐丙○○所有之二張身份證得手（其中
    一張為丙○○申請補發後尋獲，為三親屬間竊盜，未經告訴
    ），進而基於行使偽造特種文書之犯意，將所竊其中一張身
    分證背後之紙張裁切下來，以黑筆描繪「」「２４」、「
    ７２」等字後，黏貼於其中一張身分證上，並換貼其本人之
    照片，而變造丙○○之身分證，欲供來日冒名申請信用卡及
    現金卡時所用。待變造完成後，乙○○即基於詐欺及行使偽
    造文書之概括犯意，先於同年月十一日，前往高雄縣鳳山市
    ○○○路之家樂福賣場，在慶豐商業銀行信用卡申請書上填
    製不實內容及偽簽蘇秀之署名一枚後，假冒其為蘇秀本
    人欲申請信用卡，持該申請書向慶豐銀行承辦人員申請辦理
    信用卡，嗣因慶豐銀行撥打電話予蘇秀本人，而查得蘇秀
    本人並未申請信用卡，慶豐銀行始未予核發信用卡予乙○
    ○致未得手。乙○○復承前詐欺及行使偽造文書之概括犯意
    ，於同年月十二日，持上開變造後之丙○○身分證，在高雄
    縣五甲二路某處之萬泰商業銀行所設置之自動櫃員機前，將
    上開變造之蘇秀身分證置於自動櫃員機內，並在萬泰商業
    銀行小額循環信用貸款簡易申請書及小額循環信用貸款契約
    暨卡約定書上填製不實內容及偽簽蘇秀之署名共六枚後，
    假冒其為蘇秀本人，經電子影像傳輸變造之身分證及偽造
    之申請書與約定書，向萬泰銀行人員行使而申請現金卡，萬
    泰銀行人員因未查知係乙○○冒名申請，誤以為確係蘇秀
    本人申請現金卡，乃當場同意核發現金卡予乙○○得手。嗣
    乙○○取得現金卡後，旋即基於為自己不法所有之概括犯意
    ，連續於如附表所示之時間，將持該現金卡置入自動櫃員機
    內操作，偽以該現金卡合法使用身分之不正方式，輸入密碼
    後由自動付款機取得如附表所示之現金，足以生損害於蘇秀
    、丙○○本人之權益、慶豐銀行、萬泰銀行管理客戶之正
    確性及戶政機關戶籍管理之正確性。
二、案經蘇秀訴由高雄縣政府警察局鳳山分局報請臺灣高雄地
    方法院檢察署檢察官偵查起訴。
    理  由
一、上揭事實業據被告乙○○於本院審理時坦承不諱，核與證人
    丙○○及蘇秀於本院審理時大致相符，且有慶豐商業銀行
    信用卡申請書、泰商業銀行小額循環信用貸款簡易申請書、
    小額循環信用貸款契約暨卡約定書、ＡＴＭ交易查詢表等件
    附卷可稽，且有丙○○之身分證二紙扣案足憑，被告之自白
    已有相當之補強證據，本案事證業臻明確，應依法論科。
二、被告竊得之身分證，以換貼身分證字號及相片之方式而加以
    變造，並填製不實資料及以偽造他人署名之方式，表示一定
    之意思，冒用他人名義偽造慶豐商業銀行信用卡申請書、萬
    泰商業銀行小額循環信用貸款簡易申請書、小額循環信用貸
    款契約暨卡約定書等私文書後，持之向銀行申請信用卡及現
    金卡，致使銀行陷於錯誤而交付現金卡，並持詐得之現金卡
    前往自動櫃員機提領現金，核其所為，係犯刑法第二百十六
    條、第二百十二條之行使變造特種文書罪、第二百十六條、
    二百十條之行使偽造私文書罪、第三百三十九條第一項之詐
    欺取財罪、第三百三十九條之二第一項之不正取得自動付款
    設備內之物罪。被告偽造署名之行為，為偽造私文書之階段
    行為；偽造私文書之低度行為為行使之高度行為所吸收；偽
    造特種文書之低度行為為行使之高度行為所吸收，均不另論
    罪。被告先後在泰商業銀行小額循環信用貸款簡易申請書、
    小額循環信用貸款契約暨卡約定書上填製不實內容及簽名，
    表示一定用意而偽造私文書，均係為申請同一張現金卡之犯
    意所為，侵害法益均同一，為接續犯。被告先後二次行使偽
    造私文書之犯行、二次詐欺取財犯行、三次不正取得自動付
    款設備內之物犯行，均時間緊接，方法相同，分別觸犯同一
    構成要件，顯係各基於概括犯意而為，均為連續犯，分別應
    依刑法第五十六條之規定以一罪論，並分別加重其刑。被告
    所犯行使變造特種文書罪、行使偽造私文書罪、詐欺取財罪
    、不正取得自動付款設備內之物罪等各罪間，分別有方法、
    結果之牽連關係，應依刑法第五十五條之規定，從較重之行
    使偽造私文書罪處斷。公訴人雖未引用刑法第三百三十九條
    第一項之詐欺取財罪、第三百三十九條之二第一項之不正取
    得自動付款設備內之物罪，惟起訴事實欄已明確記載被告冒
    名申請信用卡、現金卡及以現金卡提領現金之事實，本院自
    應加以裁判。爰審酌被告前有竊盜前科，甫經檢察官為職權
    不起訴處分，卻仍不知悔改，猶以冒他人名義方法申辦現金
    卡，詐取他人財物並藉之獲利，行為確有不當，本應重懲，
    惟念其年紀尚輕，思慮不週，而犯後能坦承犯行，積極於被
    害銀行和解，已彌補部分損害，犯後態度尚可，復衡其犯罪
    之動機、目的、手段，犯罪所生之危害及其品性、生活狀況
    、智識程度及犯罪後態度良好等一切情狀，酌情量處如主文
    所示之刑，並諭知易科罰金之折算標準，以資儆懲。另被告
    前因竊盜案件經職權不起訴處分確定，惟仍屬未曾受有期徒
    刑以上刑之宣告，有台灣高等法院被告前案紀錄表、臺灣高
    雄地方法院檢察署刑案查註紀錄表各一份在卷可憑，本院念
    其年紀尚輕，犯後積極與被害人銀行和解，其經此教訓後，
    應知所警惕，信無再犯之虞，因認所宣告之刑以暫不執行為
    適當，併諭知緩刑四年，以勵自新。
三、被告偽造之慶豐商業銀行信用卡申請書、萬泰商業銀行小額
    循環信用貸款簡易申請書、小額循環信用貸款契約暨卡約定
    書等私文書，均已交由銀行收執而非被告所有；依現金卡之
    約定書內容，該現金卡所有人仍為萬泰銀行，是該等物品均
    不予宣告沒收，惟慶豐商業銀行信用卡申請書、萬泰商業銀
    行小額循環信用貸款簡易申請書、小額循環信用貸款契約暨
    卡約定書上所偽造之「蘇秀」署名共七枚，並無證據證明
    業已滅失，仍應依刑法第二百十九條規定，不問屬於犯人與
    否，均沒收之。
四、不另為無罪之諭知：
（一）公訴意旨略以：被告於民國九十四年八月九日下午三時三
      十分許，在高雄縣鳳山市○○街一０六號住處，竊取其胞
      姐丙○○所有之二張身份證得手，因認被告涉犯有刑法第
      三百二十條第一項之竊盜罪嫌云云。
（二）按於直系血親、配偶或同財共居親屬之間，犯本章之罪者
      得免除其刑。前項親屬或其他五親等內血親或三親等內姻
      親之間，犯本章之罪者，須告訴乃論，刑法第三百二十四
      條訂有明文。
（三）查本件竊盜被害人丙○○，與被告係為同父母之親生姊妹
      ，兩人具有二親等之血親關係，業據被告及被害人丙○○
      供述在卷。而被害人丙○○於警詢中即表明，其不願追究
      被告而未提出告訴，且於本院審理中亦如此陳述，有警詢
      筆錄及本院筆錄附卷可稽，足見被害人丙○○對本件竊盜
      案件並未提出告訴，檢察官遽行起訴，容有誤會，本應依
      法為不受理判決之諭知，然檢察官認此部份與前開論罪科
      刑部分有牽連犯之裁判上一罪關係，爰不另為無罪之諭知
      ，併此敘明。
據上論斷，應依刑事訴訟法第二百七十三條之一第一項、第二百
八十四條之一、第二百九十九條第一項前段，第五十六條、第二
百十六條、第二百十條、第二百十二條、第三百三十九條第一項
、第三百三十九條之二第一項、第五十五條、第四十一條第一項
前段、第七十四條第一款、第二百十九條、罰金罰鍰提高標準條
例第一條前段、第二項，判決如主文。
本案經檢察官甲○○到庭執行職務。
中    華    民    國    95    年    2     月    3     日
                  鳳山刑事第一庭  法  官  林勇如
以上正本證明與原本無異。
如不服本判決，應於收受送達後10日內向本院提出上訴書狀。
中    華    民    國    95    年    2     月    3     日
                                  書記官  許雅惠
論罪法條：
中華民國刑法第210條
偽造、變造私文書，足以生損害於公眾或他人者，處5年以下有
期徒刑。
中華民國刑法第212條
偽造、變造護照、旅券、免許證、特許證及關於品行、能力服務
或其他相類之證書、介紹書，足以生損害於公眾或他人者，處1
年以下有期徒刑、拘役或300 元以下罰金。
中華民國刑法第216條
行使第210條至第215條之文書者，依偽造、變造文書或登載不實
事項或使登載不實事項之規定處斷。
中華民國刑法第339條第1項
意圖為自己或第3人不法之所有，以詐術使人將本人或第3人之物
交付者，處5 年以下有期徒刑、拘役或科或併科1,000 元以下罰
金。
中華民國刑法第339條之2第1項
意圖為自己或第3人不法之所有，以不正方法由自動付款設備取
得他人之物者，處3 年以下有期徒刑、拘役或10,000元以下罰金
。
附表：
┌─────┬─────────┬───────┐
│交易時間  │交易金額（新台幣）│備註          │
├─────┼─────────┼───────┤
│94年8 月12│二萬元            │提領成功      │
│日        │                  │              │
├─────┼─────────┼───────┤
│94年8 月13│一萬元            │提領成功      │
│日        │                  │              │
├─────┼─────────┼───────┤
│94年8 月14│二萬元            │提領成功      │
│日        │                  │              │
└─────┴─────────┴───────┘


司法院資訊處製作；財團法人民間司法改革基金會備份。
